臺灣高等法院高雄分院刑事裁定　　　　　96年度交抗字第42號
抗告人即
受處分人　　甲○○
上列抗告人因違反道路交通管理處罰條例聲明異議案件，不服臺
灣高雄地方法院中華民國96年1 月30日交通事件裁定（95年度交
聲字第404 號），提起抗告，本院裁定如下：
    主  文
抗告駁回。
    理  由
一、抗告意旨略以：本件原始舉發單位所引用之裁罰依據為道路
    交通處罰條例第56條第1 項第6 款之規定，認抗告人即受處
    分人有「停車不依順行方向，或不緊靠道路右側（斜停），
    惟此乃舉發員警之主觀認定。然抗告人即受處分人是在情況
    特殊下依車道順行方向緊靠道路右側斜置方式，是完全符合
    規定，因該停車處有設置占用路面之永久設施（障礙物）。
    又斜停並非現行法令之用語，因到底多少角度才構成所謂「
    斜停」無統一標準，自不能引為判定是否違規之主客觀認定
    依據。況斜置停車格位為高雄市區邊停車管理規劃
    且長期實施之既定標準收費方式之一，是本案應適用之依據
    應是「前後輪胎外側距離緣石或路面邊緣不得逾40公分」，
    而無關停車之角度是否傾斜。是原舉發單位錯用條款作為執
    法依據，原裁罰即有不當，原裁定未察，駁回抗告人即受處
    分人（下稱受處分人）之聲明異議，為此提起抗告，請撤銷
    原裁定云云。
二、按汽車駕駛人停車時，有不依順行之方向，或不緊靠道路右
    側，或併排停車，或單行道不緊靠路邊停車者，處新臺幣（
    下同）600 元以上1,200 元以下罰鍰，道路交通管理處罰條
    例第56條第1 項第6 款定有明文。又按「停車時應依車輛順
    行方向緊靠道路右側，但單行道應緊靠路邊停車。其右側前
    後輪胎外側距離緣石或路面邊緣不得逾40公分。在單行道左
    側停車時，比照辦理」，道路交通安全規則第112 條第2項
    亦有明文規定。
三、經查：本件受處分人甲○○駕駛車牌號碼YK-4199 號自小客
    車（車主係黃維雅），於民國94年7 月13日21時4 分許，在
    高雄市○○○路85巷對面前不緊靠道路右側停車（前後輪胎
    外緣距緣石或路面邊緣40公分以上），為高雄市政府警察局
    交通大隊員警以拍照方式存證，並以受處分人有「不緊靠道
    路右側停車」之違規予以舉發，嗣受處分人於舉發通知單上
    所載之應到案日期前向原處分機關提出申訴，經原處分機關
    請舉發機關調查結果，仍認受處分人有上開違規行為，原處
    分機關乃依道路交通管理處罰條例第56條第1 項第6 款、違
    反道路交通管理事件統一裁罰基準及處理細則第43條、第44
    條、第61條規定，於95年5 月23日以高市府交裁字第裁32-B
    000000 00 號裁決書裁處受處分人新台幣（下同）1,200 元
    罰鍰，此有高雄市政府警察局舉發違反道路交通管理事件通
    知單、裁決書、申訴書、高雄市政府交通局94年8 月24日高
    市交停字第0940030514號函、高雄市政府交通局交辦單、原
    審96年1 月3 日電話紀錄查詢表各1 份及蒐證照片3 張在卷
    可參（見原審卷第4 頁至第18頁、第21頁至第24頁）。是受
    處分人確有於上開時、地違規停車之事實應堪認定。
四、抗告意旨固以：受處分人是在情況特殊下依車道順行方向緊
    靠道路右側斜置方式，是完全符合規定，因該停車處有設置
    占用路面之永久設施（障礙物）。又所謂「斜停」無統一標
    準，自不能引為判定是否違規之主客觀認定依據。況斜置停
    車格位為高雄市區邊停車管理規劃且長期實施之既
    定標準收費方式之一，是本案應適用之依據應是「前後輪胎
    外側距離緣石或路面邊緣不得逾40公分」，而無關停車之角
    度是否傾斜。是原舉發單位錯用條款作為執法依據，原裁罰
    即有不當云云。經查：受處分人所駕駛之前開車輛確有在上
    開時、地將車輛停放在高雄市○○○路85巷對面前，而不緊
    靠道路右側停車1 節，有舉發照片3 張附卷可佐（見原審卷
    第18頁）。受處分人抗告雖辯稱：是在情況特殊下依車道順
    行方向緊靠道路右側斜置方式，因該停車處有設置占用路面
    之永久設施（障礙物），是其停車完全符合規定云云。並審
    酌其於原審辯解：因其車身前方緊鄰貼近殘障車位恐礙其方
    便進出停放，後又逢路邊外凸之固定設備乃採傾斜角度順依
    配合路緣現況緊靠其邊緣停車云云。然按道路交通安全規則
    第112 條第2 項之所以規定汽車駕駛人停車時應緊靠道路右
    側停車，其立法意旨當在規範汽車駕駛人停車時，不得佔用
    太多道路路面，致影響交通安全或妨害公眾利益，故而規定
    停放汽車應前後輪胎外緣距緣石或路面邊緣40公分以內。準
    此，依前揭法條文義觀之，合法之停車應以距離緣石或路面
    邊緣為起算點在40公分以內，故路面邊緣應以柏油路面所延
    伸至水泥地面之界線為起算點，若有障礙物，如設置有電箱
    之場合，其起算點應仍應以柏油路面所延伸至水泥地面之界
    線為起算點而非以障礙物與柏油路面之界線為起算點，否則
    ，在設有障礙物之場合，仍可繼續停車，勢必造成停車佔用
    道路路面，致影響交通安全或妨害公眾利益，即與立法之意
    旨不符。故若有障礙物之設置致使駕駛人無法緊靠道路右側
    停車時，駕駛人即不應在該處停車，以免影響交通安全或妨
    害公眾利益。從而，受處分人前詞所辯，應有誤會，顯無可
    採。
五、綜上所述，受處分人確有於上開時、地不緊靠道路右側停車
    之違規行為，且受處分人雖於應到案期限前申訴，惟經原處
    分機關於94年8 月24日以高市交停字第0940030514號函回覆
    仍須依章處罰並限期於15日內繳納最低罰鍰，受處分人仍未
    於收受上開函文起算15日內繳納最低罰鍰，迄原處分機關為
    本件裁罰時已逾越應到案期限30日以上仍未繳納，有原處分
    機關上開函文（見原審卷第11-12 頁）及原審96年1 月30日
    公務電話查詢紀錄各1 份在卷可稽（見原審卷第23-24 頁）
    。是原處分機關依道路交通管理處罰條例第56條第1 項第6
    款、違反道路交通管理事件統一裁罰基準及處理細則第43條
    、第44條、第61條規定，裁處受處分人罰鍰1,200 元，即屬
    於法有據。從而，原審依上揭規定，裁定駁回受處分人之異
    議，核無違誤。抗告人仍執陳詞提起抗告，並無理由，應予
    駁回。
六、據上論結，應依道路交通案件處理辦法第26條，刑事訴訟法
    第412 條，裁定如主文。
中　　華　　民　　國　　96　　年　　5 　　月　　3 　　日
                  刑事第八庭    審判長法  官  李炫德
                                      法  官  簡志瑩
                                      法  官  陳志銘
以上正本證明與原本無異。
本裁定不得再抗告。
中　　華　　民　　國　　96　　年　　5 　　月　　3 　　日
　　　　　　　　　　　　　　　　　　　書記官  盧雅婷
